臺灣高等法院民事裁定　　　　　　　　　　99年度再字第31號
再審原告　　陳俍甫
　　　　　　蔡智雄
再審被告　　吳榮鏜
上列當事人間分配表異議之訴事件，再審原告對於中華民國98年
12月2日本院98年度上易字第275號確定判決提起再審，本院裁定
如下：
    主  文
再審之訴駁回。
再審訴訟費用由再審原告負擔。
    事實及理由
一、按再審之訴，應以訴狀表明再審理由及關於再審理由並遵守
    不變期間之證據，民事訴訟法第501條第1項第4款定有明文
    。又按「對本院確定判決提起再審之訴，應以有民事訴訟法
    第496條第1項各款之原因為限，此項原因亦即再審理由，必
    須於訴狀中表明之（見同法第501條第1項第4款），否則其
    訴即屬不合法，毋庸命其補正，逕以裁定駁回之。本件再審
    原告於民國69年12月12日，向本院提出之再審訴狀，僅云原
    確定判決有不備理由，及未斟酌其所提出之證據之違法情形
    ，並未表明任何法定再審原因，依上開說明，顯難認其再審
    之訴為合法」，亦有最高法院70年台再字第35號判例意旨可
    資參照。
二、本件再審原告提起再審，無非以：再審被告據以對再審原告
    蔡智雄聲請強制執行並列入債權分配之執行名義即臺灣新竹
    地方法院88年度執字第6228號事件所核發債權憑證雖係確定
    支付命令（臺灣臺北地方法院88年度促字第38469號），然
    該債權實際並不存在，上開支付命令具有重大違背法令之情
    形，應不生效力，縱使有效，其債權金額之計算亦有違誤。
    再審被告對再審原告蔡智雄既無債權，自不得提起分配表異
    議之訴。然本院98年度上易字第275號判決（下稱為原確定
    判決）對再審原告上開主張隻字未論，顯有民事訴訟法第46
    9條第6款判決不備理由及同法第467條之違背法令。又再審
    原告陳俍甫對再審原告蔡智雄確有新臺幣360萬元之本票債
    權存在，再審被告主張該本票債權乃再審原告間基於通謀虛
    偽之意思表示所為，不僅為再審原告否認，且原確定判決一
    方面引用臺灣高等法院97年度上易字第2964號刑事判決理由
    認該本票債權係存在於再審原告蔡智雄與訴外人林幸蓉之間
    ，另方面又認為該本票係由再審原告蔡智雄簽發交付予再審
    原告陳俍甫，理由顯有矛盾，並違反舉證責任分配及論理、
    經驗法則，亦屬違背法令等語，為其論據。經核再審原告並
    未具體主張原確定判決有合於民事訴訟法第496條第1項各款
    或第497條之法定再審理由，僅就原確定判決不備理由及依
    職權所為取捨證據認定事實任意指摘。依上開說明，顯難認
    其再審之訴為合法，自應予駁回。
三、據上論結，本件再審之訴為不合法，爰依民事訴訟法第502
    條第1項、第95條、第78條裁定如主文。
中    華    民    國   100    年    4     月    29    日
                    民事第十二庭
                        審判長法  官  吳謀焰
                              法  官  許紋華
                              法  官  李瑜娟
正本係照原本作成。
不得抗告。
中    華    民    國   100    年    5     月     9    日
                              書記官  黃瑞芬